【裁判字號】    97,消債更,451
【裁判日期】    971128
【裁判案由】    更生事件
【裁判全文】
臺灣板橋地方法院民事裁定           97年度消債更字第451號
聲  請  人  甲  ○
上列當事人因消費者債務清理事件聲請更生，本院裁定如下：
    主  文
聲請人甲○自中華民國九十七年十一月二十八日十六時起開始更
生程序。
命司法事務官進行本件更生程序。
    理  由
一、按債務人與金融機構協商成立者，不可聲請更生或清算。但
    因不可歸責於己之事由，致履行顯有重大困難者，不在此限
    ；本條例施行前，債務人依金融主管機關協調成立之中華民
    國銀行公會會員辦理消費金融案件無擔保債務協商機制與金
    融機構成立之協商，準用前項之規定，消費者債務清理條例
    第151條第 5項、第6項分別定有明文；再按法院開始更生程
    序之裁定，應載明其年、月、日、時，並即時發生效力；法
    院裁定開始更生或清算程序後，得命司法事務官進行更生或
    清算程序，復為同條例第45條第1項、第16條第1項前段所明
    定。
二、本件聲請意旨略以：其有不能清償債務之情事，目前債務總
    金額為新臺幣（下同）1,024,164 元，消費者債務清理條例
    施行前，曾依照中華民國銀行公會會員辦理消費金融案件無
    擔保債務協商機制，與其最大債權金融機構台新國際商業銀
    行股份有限公司（下稱：台新銀行）成立協商，雙方約定聲
    請人自民國95年 7月起，分120期，利率 0 %，每月 10日以
    9,524 元依各債權銀行債權金額比例清償各項債務，直至全
    部清償為止；聲請人為28年 4月30日出生，目前業已為69歲
    之齡，原本女兒和女婿每月會給其10,000元作生活補助，但
    後來因為女兒離婚即無法再給我生活費了，雖然其目前每半
    年領有遺眷終身俸約12萬元，再加上市公所發放之老人中低
    收入戶補助款6,000 元，讓其勉強可以負擔協商款項，惟後
    來因女兒之工作不穩定且孫女還在讀書，其開始須幫忙負擔
    家庭生活開支，而最近其以女兒名義借貸之房貸利息增加，
    其每個月亦須再繳交12,000元之貸款，致其負擔加重，如再
    加上前開協商款項9,524 元，生活馬上陷入困境，因此在繳
    交至96年10月累計14期總金額為137,322 元後毀諾，其毀諾
    實具有不可歸責於己之事由；再其雖於97年 5月12日後分別
    與台新銀行、中國信託商業銀行股份有限公司及兆豐商業銀
    行股份有限公司成立個別協商，但每月仍平均要繳交 9,000
    元左右，其還是繳不出來，希望以每月繳交4,000元至5,000
    元之方式履行債務，懇請鈞院賜准裁定開始更生等語。（見
    本卷第3、43、88-90、110-113頁）
三、查聲請人參經參加中華民國銀行公會會員辦理消費金融案件
    無擔保債務協商機制，與台新銀行成立協商並於還款14期後
    毀諾乙節，據其提出之聯合徵信中心債權人清冊、前置協商
    退件通知函、台新銀行存入憑條及台新銀行台新債協97法清
    字第40176號函等件，分別附於本卷第22、44-48、93-106頁
    及證件存置袋內足稽，是聲請人向本院聲請更生，須符合「
    不可歸責於己致履行顯有重大困難之事由」之要件，方為適
    法。
四、再聲請人領有遺眷終身俸及市公所老人中低收入戶補助乙節
    ，據其提出之國軍退除役官兵俸金發放通知單、聲請人郵政
    存簿儲金簿、臺北縣板橋市公所中低收入證明書附於本卷第
    24、62-70 頁足憑，至於聲請人以其女兒工作不穩定、孫女
    還在唸書，其須幫忙負擔家庭生活開支，且房貸利息增加，
    致其負擔加重，而主張其毀諾具有不可歸責於己事由，同據
    其提出之戶籍謄本、建物登記謄本、臺北縣板橋市農會房屋
    貸款借據，附於本卷第25、77-84 頁，及本院調卷核閱聲請
    人女兒聲請債務清理事件卷後（即97消債更字第 452號），
    就其前開陳述自堪信為真實，是聲請人因收入不足以支付每
    月必要支出致生毀諾情事，核屬不可歸責於聲請人之事由，
    且本件聲請人復查無本條例第6條第 3項、第8條或第46條各
    款所定駁回更生聲請之事由存在，則聲請人聲請更生，應屬
    有據，爰依上開規定命司法事務官進行本件更生程序，裁定
    如主文。
五、末者，本院裁定開始進行本件更生程序，非即認同聲請人所
    提出之更生清償方案，經查聲請人名下仍擁有位於臺北縣板
    橋市址之房地，如認其每月僅須繳交4,000元至5,000元之金
    額即可獲得免責，並獨享購置之資產，對其一般債權人而言
    顯失公平，亦將不被其債權人所接受，故請嚴加審酌其更生
    之清償方案，並考量其名下房地用以清償債務之可能，否則
    即使其更生方案經債權人會議否決，本院仍不為逕予認可更
    生方案，附此說明。
中    華    民    國    97    年    11    月    28    日
                  民事第三庭  法  官  何君豪
上為正本係照原本作成
本件不得抗告
本裁定已於97年12月1日下午4時時公告。
中    華    民    國    97    年    11    月    28    日
                              書記官  黃琴茜


司法院資訊處製作；財團法人民間司法改革基金會備份。
